臺灣高等法院民事判決　　　　　　　　　97年度上字第1083號
上　訴　人　范姜志雄
訴訟代理人　陳鼎正律師
被 上訴 人　范姜偉華
　　　　　　范姜惠玉原名范姜.
共　　　同
訴訟代理人　劉世興律師
複 代理 人　李宏文律師
上列當事人間損害賠償事件，上訴人對於中華民國97年10月17日
臺灣桃園地方法院96年度訴字第982 號第一審判決提起上訴，本
院於100年5月4日言詞辯論終結，判決如下：
    主      文
上訴駁回。
第二審訴訟費用由上訴人負擔。
    事實及理由
壹、程序部分：
  按債權人以各連帶債務人為共同被告提起給付之訴，以被告提
  出非基於其個人關係之抗辯，而經法院認為有理由者為限，始
  得適用民事訴訟法第56條第1款之規定（最高法院33年上字第4
  810號、41年台抗字第10 號判例意旨參照）。是連帶債務人中
  之一人提出上訴，亦須非基於個人關係之抗辯，且經法院認為
  有理由者，始有民事訴訟法第56條第1 款之適用，其上訴效力
  始及於其他連帶債務人（共同訴訟人）。查被上訴人依共同侵
  權行為之法律關係，訴請上訴人及原審共同被告王漢瑋、莊俊
  明分別連帶給付被上訴人范姜偉華新臺幣（下同）250 萬元、
  被上訴人范姜惠玉（原名范姜志傑）200 萬元，經原審判命上
  訴人及王漢瑋、莊俊明連帶如數給付，上訴人提起本件上訴，
  經本院審理結果，認上訴人之上訴為無理由而駁回其上訴（詳
  後述），依首揭說明，其上訴之效力即不及於王漢瑋、莊俊明
  ，自無庸併列王漢瑋、莊俊明為上訴人，合先敘明。
貳、實體部分：
一被上訴人主張：
(一)上訴人與被上訴人范姜偉華、范姜惠玉為兄弟姐妹關係，上訴
  人因認其應取得之遺產遭被上訴人侵占而心生不滿，嗣因上訴
  人罹患癌症，急欲取得父母所遺財產，遂經由不詳姓名、年籍
  綽號「西瓜」之成年男子（下稱綽號「西瓜」之男子）介紹，
  於民國95年1月20日晚間8時許，於桃園縣中壢市「耕讀園」對
  面之咖啡廳內，與原審共同被告王漢瑋見面，經上訴人告知其
  父母遺產遭被上訴人侵占後，上訴人、王漢瑋即基於以強暴使
  人施用第一級毒品之犯意聯絡，協議由王漢瑋出面處理其遺產
  糾紛，上訴人於告知范姜惠玉位於桃園縣桃園市○○路○段234
  號「尊龍大地」大樓之住處（下稱范姜惠玉住處）地址，及其
  於該大樓之4 樓租有房間，可以先行進住，並交付該大樓之進
  出管制磁卡予王漢瑋後，王漢瑋即於95年1 月25日以電話聯絡
  原審共同被告莊俊明及不詳姓名、年籍綽號「小藍」之成年男
  子（下稱「小藍」），告知將為上訴人出面處理遺產糾紛之事
  ，莊俊明得知後，乃邀其女友即綽號「小冰」之女子（下稱「
  小冰」）一起參與，而於王漢瑋、莊俊明、「小藍」、「小冰
  」達成以強暴使人施用第一級毒品之犯意聯絡後，當日王漢瑋
  、莊俊明、「小藍」、「小冰」即一同入住上開上訴人所承租
  之房間。迄95年1 月26日下午，王漢瑋、莊俊明、「小藍」、
  「小冰」即共同攜帶膠帶、黃色尼龍繩、注射針筒、束帶，及
  可供兇器使用之木棍、電擊棒各1支，在范姜惠玉住處7樓樓梯
  間等侯，迨同日下午4 時許，范姜偉華、范姜惠玉返家開門之
  際，即強行進入范姜惠玉住處，由王漢瑋與「小冰」負責毆打
  范姜偉華，莊俊明與「小藍」負責毆打范姜惠玉，范姜偉華、
  范姜惠玉遭制伏後，王漢瑋即用手銬將兩人以反手銬住方式限
  制其行動自由，並用膠帶將范姜惠玉之眼、口矇住，嗣莊俊明
  拿出針筒對范姜偉華、范姜惠玉注射第一級毒品海洛因，注射
  完畢後，王漢瑋即用膠帶將范姜偉華之眼、口矇住，范姜偉華
  、范姜惠玉同時被帶往其父母生前居住之房間內，王漢瑋等人
  即對范姜偉華、范姜惠玉進行搜身，期間范姜偉華尚因發出聲
  音而遭莊俊明持木棍毆打，待取走范姜偉華、范姜惠玉之隨身
  皮夾、行動電話等物後，王漢瑋見已經完全控制場面，即以電
  話聯絡上訴人，並下樓將坐著輪椅之上訴人推上7 樓，上訴人
  進入上開住處後，王漢瑋等人即將范姜惠玉帶往客廳，另由「
  小冰」留在房間內看管范姜偉華。而范姜惠玉被推至客廳後，
  因所注射之毒品海洛因之藥性開始發作，全身晃動並冒汗，上
  訴人見狀竟說：「不要緊，這是打針的關係。」等語，隨即將
  范姜惠玉綑綁於由王漢瑋等人帶至現場之便盆椅，不久再將其
  綁縛在王漢瑋等人帶至現場之輪椅上，並將其推至客廳不斷旋
  轉，再推回該父母房內，隨後又將其推至其居住之房間加以拘
  禁。嗣因上訴人表示要見范姜惠玉，王漢瑋等人即先進入房間
  將范姜惠玉頭部膠帶解開，再由上訴人持榔頭進入房間，對范
  姜惠玉恫稱：「要你死很容易，我請大陸道上的兄弟跟你打毒
  品、打愛滋都可以。」等語，並要求王漢瑋解開范姜惠玉右手
  ，且拿出1份悔過書要求范姜惠玉依照內容抄寫1份，同時恫稱
  ：「今天是要你死還是要偉華死」等語，范姜惠玉迫於無奈乃
  依其要求書寫悔過書，上訴人隨即提出條件，逼迫范姜惠玉同
  意贈與桃園縣中壢市○○○路772-3號7樓房屋，及車牌號碼KB
  -6688自用小客車1部，並要求范姜惠玉將其所有桃園縣桃園市
  ○○路○段234號7 樓房屋一併供上訴人共同使用，另就遺產部
  分，要求桃園縣桃園市○○路365 號房屋由上訴人以買賣方式
  取得所有權，且范姜惠玉不能收取價金，范姜偉華之價金則待
  上訴人有錢時給付，其餘尚未處分之遺產全部改為分別共有。
  范姜惠玉於上訴人提出上開條件後，即要求將其與范姜偉華釋
  放，然上訴人竟恫稱：「你能不能活到明天還不知道」等語，
  隨後上訴人即命王漢瑋先行釋放范姜惠玉。而於范姜惠玉被推
  至其個人房間拘禁期間，王漢瑋曾回該父母房內與「小冰」共
  同解開范姜偉華之手銬，將范姜偉華移置到王漢瑋等人帶至現
  場之便盆椅上，待將范姜偉華手、腳綑綁在該便盆椅上後，即
  將范姜偉華所著褲子脫掉，並不斷旋轉該便盆椅，然後將范姜
  偉華推進該房間之廁所內，王漢瑋、「小冰」就離開該房間，
  嗣因范姜偉華以嘴咬開綑綁的繩子並大叫范姜惠玉名字，王漢
  瑋、「小冰」乃再衝進來重新將范姜偉華綑綁在該便盆椅上，
  王漢瑋並再次對范姜偉華注射毒品海洛因，同時恫稱：「妳再
  不乖乖配合，我就多電妳幾下。」等語，並拿出電擊棒朝范姜
  偉華腹部電擊，其後范姜偉華陷入昏睡，王漢瑋在范姜偉華昏
  睡期間，再次對范姜偉華注射毒品海洛因，並曾持木棍1 支置
  於范姜偉華背後。嗣於95年1 月27日晚間，經范姜惠玉央求，
  上訴人始同意釋放范姜偉華，而於當日晚間7 時許，上訴人、
  范姜惠玉一同至該父母房，王漢瑋再將范姜偉華從該廁所推至
  房間內並解開其束縛，范姜惠玉即上前幫范姜偉華穿上褲子，
  上訴人並對范姜偉華表示，其與范姜惠玉已就遺產分配問題完
  成協議，然因范姜偉華表示反對，遂使上訴人強取前開遺產之
  計劃未能實現。
(二)又上訴人於95年1 月26日為本件犯行，迄翌日始釋放被上訴人
  ，而同年月27日時值農曆年除夕，上訴人為被上訴人之胞兄，
  竟於新年到來時，不思親情，夥同外人侵入范姜惠玉住處，並
  對被上訴人為毆打、恐嚇、剝奪行動自由，及強迫注射毒品之
  行為，致被上訴人身心嚴重受創，手段至為殘忍。再被上訴人
  遭上訴人等人強制注射毒品海洛因後，身體不由自主發抖、意
  識模糊，上訴人仍以看戲之心態在旁嘲虐，無疑是對於被上訴
  人之人格尊嚴嚴重之踐踏，而被上訴人於事後擔心染上毒癮，
  或為不潔之針頭感染病毒，終日惶恐，上訴人竟仍無悔意，迄
  今未向被上訴人道歉，且於犯後不斷騷擾被上訴人，致被上訴
  人被迫聲請保護令以求自保，上訴人所為自已對被上訴人之身
  心造成重大損害。另范姜偉華因上訴人不法侵害，迄今仍有「
  右手尺神經傷害、兩側橈神經壓迫、腰椎脊神經壓迫」等後遺
  症，且罹患重鬱症再發型等症狀；范姜惠玉則因上訴人不法侵
  害，迄今仍有「左尺神經傷害、麻痺」之後遺症，並達輕度肢
  障及中度精障程度，顯已造成難以回復原狀之損害。因此，上
  訴人所為上開侵權行為已對被上訴人之身心造成重大損害，原
  判決命上訴人分別賠償范姜偉華250萬元、范姜惠玉200萬元之
  慰撫金，並無不當。
(三)爰依民法第184條、185條、195 條規定，求為命上訴人、王漢
  瑋、莊俊明分別連帶給付范姜偉華250萬元、范姜惠玉200萬元
  之精神慰撫金（被上訴人於原審請求上訴人、王漢瑋、莊俊明
  分別連帶給付范姜偉華250萬元、范姜惠玉200萬元，及均自96
  年3月20日起至清償日止，按年息百分之5計算之利息，原審判
  命上訴人、王漢瑋、莊俊明如數給付，上訴人不服，提起上訴
  ，王漢瑋、莊俊明則未據上訴），並答辯聲明：上訴駁回。
二上訴人則以：
(一)上訴人並無指使或參與王漢瑋等人對被上訴人為注射毒品之侵
  權行為：
1.上訴人並未與王漢偉等人預謀犯案，否則上訴人何以只拿大樓
  出入使用磁卡予王漢瑋而未交付其4 樓租住處之鑰匙？況當時
  莊俊明係因無處可住，王漢瑋未徵得上訴人之同意，即自行找
  鎖匠將門鎖破壞入屋，讓莊俊明暫時居住。
2.又當王漢瑋通知上訴人時，上訴人立即趕到現場，要求王漢瑋
  等人鬆綁被上訴人，足見上訴人並未指使王漢瑋等人捆綁被上
  訴人。另上訴人因身體殘疾，手指無力拿榔頭恐嚇威脅，且上
  訴人如以暴力相加，自可趁此機會逼迫被上訴人簽下分割遺產
  或財產過戶之書面，由此可知被上訴人所言並非真實。況依法
  務部調查局鑑定書所載，扣案針筒並未發現有法定毒品殘留，
  被上訴人血液中有嗎啡反應，僅能證明血液裡有嗎啡反應，並
  無法證明上訴人有強迫被上訴人施用毒品之行為。
(二)再上訴人觸犯妨害被上訴人自由罪行，係因被上訴人不顧手足
  之情，自93年9 月29日起迄今，將上訴人所繼承之桃園市○○
  路房屋出租予第三人，所得租金全數侵吞入己，致伊需向銀行
  辦理現金卡用以支付醫療費用，積欠10萬元債務，嗣因上開房
  屋遭查封，上訴人走投無路，始找被上訴人理論。另上訴人係
  因范姜惠玉故意損毀其外婆遺物及冒犯母舅之無禮行為，始利
  用王漢瑋等人先前之不法行為進行談判，並要求范姜惠玉書寫
  悔過書認錯，絕無其他不法企圖。
(三)上訴人上訴人自幼即因小兒麻痺不良於行，且長期健康狀況不
  佳，罹患鼻咽惡性腫瘤末期、嚴重心臟病、高血壓、糖尿病、
  高血脂症，致無法工作支付急迫之醫療需求，縱涉妨害自由罪
  行，亦係飢寒交迫一時失慮所致。又王漢瑋等人係因被上訴人
  對上訴人無情，才挺身而出，其使用之方法固然不當，但本案
  之發生絕非因上訴人有何財產上之貪念，上訴人亦無不顧及手
  足情義而傷害被上訴人之行為，而范姜惠玉主張因遭綑綁造成
  左側尺神經傷害，范姜偉華主張其受有右手尺神經傷害、腰椎
  神經壓迫及憂鬱症，皆未舉證係由王漢瑋等人之行為所造成，
  足見被上訴人請求精神慰撫金之數額顯然過高等語，資為抗辯
  ，並上訴聲明：1.原判決廢棄；2.上開廢棄部分，被上訴人於
  第一審之訴及假執行之聲請均駁回。
三按故意或過失不法侵害他人之權利者，負損害賠償責任；數人
  共同不法侵害他人之權利者，連帶負損害賠償責任；造意人及
  幫助人，視為共同行為人，民法第184條第1 項前段、第185條
  第1項前項、第2項分別定有明文。又民事上之共同侵權行為（
  狹義的共同侵權行為，即加害行為）與刑事上之共同正犯，其
  構成要件並不完全相同，共同侵權行為人間不以有意思聯絡為
  必要，數人因過失不法侵害他人之權利，苟各行為人之過失行
  為，均為其所生損害共同原因，即所謂行為關連共同，亦足成
  立共同侵權行為，依民法第185條第1項前段之規定，各過失行
  為人對於被害人應負全部損害之連帶賠償責任（最高法院66年
  台上字第2115號、67年台上字第1737號判例參照）。是加害人
  於共同侵害權利之目的範圍內，各自分擔實行行為之一部，而
  互相利用他人之行為，以達其目的者，仍不失為共同侵權行為
  人，而應對於全部所發生之結果，連帶負損害賠償責任（最高
  法院78年度台上字第2479號判決意旨參照）。經查：
(一)被上訴人主張：上訴人與范姜偉華、范姜惠玉為兄弟姐妹關係
  ，上訴人因認其應取得之遺產遭范姜惠玉、范姜偉華侵占而心
  生不滿，嗣因上訴人罹患癌症，急欲取得上開遺財產，即與王
  漢瑋共同基於以強暴使人施用第一級毒品之犯意聯絡，協議由
  王漢瑋出面處理其遺產糾紛，王漢瑋再與莊俊明、「小藍」、
  「小冰」達成以強暴使人施用第一級毒品之犯意聯絡後，上訴
  人與王漢瑋、莊俊明、「小藍」、「小冰」共同為強行進入范
  姜惠玉住處，對范姜惠玉、范姜偉華施予毆打，及以手銬反拷
  、以膠帶蒙住眼與口、以繩索綑綁等方式剝奪渠2 人之行動自
  由，並相繼對范姜惠玉、范姜偉華注射第一級毒品海洛因，復
  施以恐嚇，逼令范姜惠玉書立悔過書及應允上訴人所提分配遺
  產之條件等犯行等情，有扣案膠帶、木棍、黃色尼龍繩、注射
  針頭、束帶等件在刑事卷可憑【見臺灣桃園地方法院檢察署（
  下稱桃園地檢署）95年度偵字第2778號偵查卷第52、53頁】，
  而上訴人、王漢瑋與莊俊明於警訊、偵查及原法院刑事庭，亦
  均坦承確有於上揭時、地，以綑綁范姜惠玉、范姜偉華之方式
  ，限制其等之行動自由，並有現場採證照片、大樓監視器畫面
  翻拍照片等件附於刑事卷可稽（見同上卷第32至50頁），上訴
  人與王漢瑋、莊俊明亦因上開犯行，經原法院刑事庭以95年度
  重訴字第41號、95年度重訴字第76號、96年度訴字第76號，本
  院刑事庭以96年度上訴字第2508號、97年度上更(一) 字第297號
  ，最高法院以99年度台上字第1391號判決有罪，分別判處上訴
  人、王漢瑋、莊俊明有期徒刑10年2月、10年2月、12年確定在
  案，有上揭刑事判決附卷可稽（見本院卷(一)第312至385頁，本
  院卷(二)第130至137頁），並經本院調閱上開刑事全卷屬實，自
  堪信為真實。
(二)是依上開說明，上訴人與王漢瑋、莊俊明、「小藍」、「小冰
  」所為前開不法行為，侵害范姜偉華、范姜惠玉之身體、健康
  、自由及人格尊嚴等，自應對范姜偉華、范姜惠玉負共同侵權
  行為損害賠償責任。
四上訴人雖辯稱：伊身染殘疾，又遭被上訴人侵吞遺產，王漢瑋
  始基於同情而幫忙，伊並未與王漢偉等人預謀犯案，亦無指使
  、參與王漢瑋等人對被上訴人為注射毒品之侵權行為，況被上
  訴人血液中有嗎啡反應，並無法用以推測伊有強迫被上訴人施
  用毒品之行為云云。惟查：
(一)范姜偉華、范姜惠玉於案發後送往醫院就診時，曾抽血檢測，
  檢出血液中含有嗎啡陽性反應，有敏盛醫院95年3 月20日敏醫
  字第0950000822號函附之檢驗報告單、照片及診斷證明書等件
  附於刑事卷可憑（見桃園地檢署95年度偵字第2778號偵查卷第
  23、24、234至302頁），而現場扣得之白色粉末1 包，經送驗
  結果含有第一級毒品海洛因成分，驗餘淨重0.82公克，空包裝
  重0.93公克，亦有法務部調查局調科壹字第080010893 號鑑定
  通知書1紙在卷可參（見同上卷第303頁），且同時在現場亦扣
  有注射針頭1 支。又范姜惠玉、范姜偉華前無施用毒品紀錄，
  有本院刑事庭被告前案紀錄表在卷可稽（見本院96年度上更(一)
  字第297號刑事卷第302、304、305頁），衡諸范姜惠玉、范姜
  偉華遭王漢瑋等人以綑綁方式限制自由1夜1天後，竟從其等血
  液中檢出嗎啡陽性反應，再從犯罪現場所遺留之毒品海洛因、
  注射針頭等證據顯示，足認范姜惠玉、范姜偉華於遭上訴人等
  人限制自由期間，確有遭他人強行注射毒品海洛因之情事。至
  本院刑事庭將查扣之注射針頭1 支送請鑑定之結果，雖驗無海
  因洛因毒品反應（見本院96年度上訴字第2508號刑事卷第150
  頁），惟本件警員據報於95年1月27日晚間8時30分許前往現場
  處理時，現場涉案5人中僅剩上訴人1 人在場，其餘4人均已先
  後離去，且當場查扣之物，只有膠帶2條、木棍1支、黃色尼龍
  繩1條、注射針頭1支、束帶1條及第一級毒品海洛因1包，而無
  注射毒品所用之注射針筒，而注射時準備使用之針頭，非必僅
  有1 支，本件用以對被上訴人注射用之注射針筒連同其上之針
  頭，或經上訴人等人用後丟棄，或由上訴人以外其餘之人在離
  去時一併帶走，均非無可能，是該被查扣之注射針頭經檢驗結
  果，雖無毒品海洛因之陽性反應，亦僅能證明該針頭非供當時
  注射被上訴人之用，尚不能因此遽認上訴人等人未對被上訴人
  為注射第一級毒品之行為。
(二)又本件係因上訴人認其應取得之遺產遭范姜惠玉、范姜偉華侵
  占而心生不滿，經由綽號「西瓜」之男子介紹，於95年1月20
  日與王漢瑋見面，協議由王漢瑋出面為其處理遺產糾紛，嗣王
  漢瑋於同年月25日以電話聯絡莊俊明及「小藍」，告知將為上
  訴人出面處理遺產糾紛之事，莊俊明得知後並邀集其女友「小
  冰」一起出面處理等情，已據上訴人、王漢瑋、莊俊明於警訊
  、偵訊及原法院刑事庭審理時供述明確（見桃園地檢署95年度
  偵字第2778號卷第9頁以下、第56頁以下；95年度偵字第12345
  號卷第9頁以下；原法院95年度重訴字第41號刑事卷(一)第117頁
  以下，卷(二)第12頁以下、第224 頁以下），參酌上訴人於限制
  范姜惠玉、范姜偉華之行動自由期間，要求范姜惠玉交付桃園
  縣中壢市○○○路772-3號7 樓房屋及車牌號碼KB-6688自用小
  客車，並要求范姜惠玉將其所有桃園縣桃園市○○路○段234號
  7 樓房屋一併供上訴人共同使用，另要求桃園縣桃園市○○路
  365 號房屋由上訴人以買賣方式取得所有權，且范姜惠玉不能
  收取價金，范姜偉華應得之價金則待上訴人有錢時給付，其餘
  尚未處分之遺產全部改為分別共有，然為范姜偉華堅決反對等
  情，亦如前述，足見本件係因上訴人為取得上揭遺產而與王漢
  瑋協議後，始有上開犯罪行為。
(三)再王漢瑋與莊俊明、「小藍」、「小冰」一衝進范姜惠玉住處
  後，即分工由王漢瑋、「小冰」負責毆打、制伏范姜偉華，由
  莊俊明、「小藍」負責毆打、制伏范姜惠玉，迨將范姜惠玉、
  范姜偉華制伏後，即分別對范姜惠玉、范姜偉華注射毒品海洛
  因，業如前述。由上開行為之動作連貫、迅速，不必言語交談
  即分工完成，顯示王漢瑋、莊俊明、「小藍」、「小冰」等人
  於事前即已謀議完備，並詳細策劃應攜帶何種犯案工具，足見
  王漢瑋與莊俊明、「小藍」、「小冰」等人對於上開犯罪行為
  之內容已有犯意聯絡。
(四)另上訴人於事前即在范姜惠玉住處之4樓承租1間房屋等情，已
  據上訴人於原法院刑事庭審理時供述明確（見原法院95年度重
  訴字第41號刑事卷(二)第284頁），並有房屋租賃契約書1件附於
  刑事卷可憑（見桃園地檢署95年度偵字第2778號卷第136至139
  頁），而上訴人與王漢瑋於95年1 月20日在桃園縣中壢市「耕
  讀園」對面之咖啡廳內進行謀議時，除交付范姜惠玉住處大樓
  之進出管制磁卡外，並告知該大樓4 樓處租有房間可以先行進
  住，王漢瑋、莊俊明、「小藍」、「小冰」果然於作案前1 日
  （即95年1月25日）先行進住該4樓房間，隨即於翌日犯下本案
  等情，亦據王漢瑋、莊俊明於原法院刑事庭審理時供述甚明（
  見原法院95年度重訴字第41號刑事卷(二) 第229、285、286頁）
  。本院綜合上情，認上訴人若僅單純央請王漢瑋1 人出面處理
  上開遺產糾紛，則僅需告知范姜惠玉住處地址，由王漢瑋自行
  出面處理即可，又何必事前承租該4 樓房間，再任由王漢瑋等
  人隨意使用，顯示上訴人與王漢瑋於謀議之初，即知出面處理
  遺產糾紛之人非僅王漢瑋1 人，為掩人耳目並遂行犯罪目的，
  始提供上開租屋處供王漢瑋等人先行進住，伺機犯案。
(五)又范姜惠玉、范姜偉華於遭上訴人等人限制行動自由期間，確
  遭人強行注射毒品海洛因，亦如前述。觀諸王漢瑋等人於制伏
  范姜惠玉、范姜偉華後，即對該2 人注射毒品海洛因等情，足
  見上訴人、王漢瑋等人於事前即已詳加計劃，以施打毒品海洛
  因來達到限制被上訴人之行動自由。從而，王漢瑋與莊俊明於
  限制范姜惠玉、范姜偉華之行動自由期間，確有對該2 人注射
  毒品海洛因之情事，堪以認定。
(六)另王漢瑋於原法院刑事庭審理時亦稱：伊推上訴人進入案發現
  場後，上訴人表示他弟弟范姜惠玉會傷害他，所以暫時不要鬆
  綁等語（見原法院95年度重訴字第41號刑事卷(一) 第127頁），
  而上訴人進入案發現場，與范姜惠玉就遺產問題進行談判，係
  接續在王漢瑋等人制伏被上訴人之後，且上訴人於進入案發現
  場後，並未立即指示對范姜惠玉、范姜偉華鬆綁，見到范姜惠
  玉藥性發作時，亦表示「不要緊，這是打針的關係」等情以觀
  ，足見上訴人對於王漢瑋等人使用綑綁、注射毒品海洛因之方
  式來達到限制范姜惠玉、范姜偉華行動自由之目的，顯然於案
  發前早已知悉，並與王漢瑋等人有犯意之聯絡。
(七)綜上所述，上訴人上開所辯，顯係卸責之詞，並非可採。上訴
  人於參與王漢瑋等人行為之初既有概括之意圖，且其參與上開
  行為與被上訴人受有損害間有相當因果關係，上訴人雖僅分擔
  部分行為，揆諸前開說明，仍應就王漢瑋等人之行為，負共同
  侵權行為之連帶損害賠償責任。
五末按不法侵害他人之身體、健康、名譽、自由、信用、隱私、
  貞操，或不法侵害其他人格法益而情節重大者，被害人雖非財
  產上之損害，亦得請求賠償相當之金額，民法第195條第1項前
  段亦有明定。而所謂「相當之金額」，應斟酌加害人與被害人
  雙方之身分、資力與加害程度，及其他各種情形核定之（最高
  法院47年台上字第1221號、51年台上字第223號判例參照）。
  經查：
(一)上訴人與王漢瑋、莊俊明、「小藍」、「小冰」等人前揭共同
  強行進入范姜惠玉、范姜偉華住處，對范姜惠玉、范姜偉華施
  予毆打，及以手銬反拷、以膠帶蒙住眼與口、以繩索綑綁等方
  式剝奪渠2 人之行動自由，並相繼對范姜惠玉、范姜偉華注射
  第一級毒品海洛因，復施以恐嚇，逼令范姜惠玉書立悔過書及
  應允上訴人所提分配遺產之條件等行為，被上訴人之身體、健
  康、自由及人格尊嚴等因而受到嚴重損害，精神上受有鉅大痛
  苦，自不待言，被上訴人依前開規定請求上訴人賠償非財產上
  之損害，自非無據。
(二)又兩造為旁系血親二親等之兄弟姊妹關係，上訴人係高級中學
  補習學校畢業，領有身心障礙手冊，且患有鼻咽惡性腫瘤第四
  B期，身心障礙程度於99年1月28日鑑定為肢障重度、心臟重度
  ，障礙類別則為極重度之多重障礙；被上訴人范姜偉華為師範
  學院幼教系畢業，未婚，領有美容丙級專業技術士證照，於本
  件侵權行為發生時係擔任美容技師，月薪在1、2萬元至5、6萬
  元之間；被上訴人范姜惠玉則係工專電機科畢業，於本件侵權
  行為發生時擔任房屋仲介外務員，並無底薪，係案件計酬，薪
  資不穩定；而兩造及訴外人范姜偉明就其共有40餘筆遺產已裁
  判或協議分割，范姜偉華、范姜惠玉另有新北市淡水房地、桃
  園市房地各1 筆等情，為兩造所不爭執，並有民事判決、撤回
  上訴狀、和解筆錄，畢業證書、技術士證、所有權狀、土地及
  建物登記謄本、全民健康保險證明卡、身心障礙手冊、診斷證
  明書等件在卷可稽（見本院卷(一) 第116、117、119、410至412
  頁，本院卷(二)第20、62、64、96、217、218、224至229頁，本
  院卷(三)第76至86頁），並經本院調取原法院97年度家訴字第42
  號民事卷核閱屬實。本院綜合上情，並參酌兩造之身分、地位
  、經濟能力，及兩造為兄弟姊妹關係，誼屬至親，本應相互扶
  持、照顧，上訴人竟因遺產糾紛，夥同王漢瑋、莊俊明、「小
  藍」、「小冰」對被上訴人為前揭傷害、剝奪行動自由、恐嚇
  危害安全、以強暴手段施打第一級毒品海洛因等行為，其時間
  長達1 日以上，且手段殘酷，令人髮指，暨施打第一級毒品海
  洛因之劑量若過重、方式若不當，極可能導致生命危險等一切
  情狀，認被上訴人范姜偉華、范姜惠玉分別請求非財產上損害
  之賠償250萬元、200萬元，尚非過當。是上訴人主張：伊長期
  健康狀況不佳，身染重病，致無法工作謀生，有急迫性之醫療
  需求，卻身無分文，縱涉妨害自由，亦係飢寒交迫一時失慮所
  致，而被上訴人坐擁龐大家產及房租收入，衣食無虞，對上訴
  人置之不理，原審判命伊分別賠償范姜偉華250 萬元、范姜惠
  玉200萬元之精神慰撫金，實屬過高云云，自非可採。
六綜上所述，被上訴人依共同侵權行為之法律關係，請求上訴人
  、王漢瑋、莊俊明分別連帶給付范姜偉華250 萬元、范姜惠玉
  200 萬元，為有理由，應予准許。原判決判命上訴人如數給付
  ，並依兩造之聲請，分別為假執行暨免為假執行之宣告，洵屬
  正當。上訴意旨指摘原判決不當，求予廢棄改判，為無理由，
  應予駁回。
七本案事證已臻明確，兩造其餘主張、陳述及所提未經援用之證
  據，經審酌後認與判決結果不生影響，爰不一一論述，附此敘
  明。
八據上論結，本件上訴為無理由。依民事訴訟法第449條第1項、
  第78條，判決如主文。
中    華    民    國   100    年    5     月    25    日
                    民事第十二庭
                        審判長法  官  吳謀焰
                              法  官  許紋華
                              法  官  李昆曄
正本係照原本作成。
如不服本判決，應於收受送達後20日內向本院提出上訴書狀，其
未表明上訴理由者，應於提出上訴後20日內向本院補提理由書狀
（均須按他造當事人之人數附繕本）上訴時應提出委任律師或具
有律師資格之人之委任狀；委任有律師資格者，另應附具律師資
格證書及釋明委任人與受任人有民事訴訟法第466條之1 第1項但
書或第2 項（詳附註）所定關係之釋明文書影本。如委任律師提
起上訴者，應一併繳納上訴審裁判費。
中    華    民    國   100    年    5     月    25    日
                              書記官  莊昭樹
附註：
民事訴訟法第466條之1（第1項、第2項）：
對於第二審判決上訴，上訴人應委任律師為訴訟代理人。但上訴
人或其他法定代理人具有律師資格者，不在此限。
上訴人之配偶、三親等內之血親、二親等內之姻親，或上訴人為
法人、中央或地方機關時，其所屬專任人員具有律師資格並經法
院認為適當者，亦得為第三審訴訟代理人。